臺灣板橋地方法院刑事判決　　　　　　 96年度簡上字第403號
公　訴　人　臺灣板橋地方法院檢察署檢察官
上　訴　人
即　被　告　甲○○
上列上訴人即被告因竊盜案件，不服本院96年度簡字第1697號中
華民國96年3 月23日所為之第一審判決（原聲請簡易判決處刑案
號：96年度偵字第4236號），提起上訴，本院管轄第二審之合議
庭判決如下：
    主    文
原判決撤銷。
甲○○意圖為自己不法之所有，而侵占遺失物，處罰金新臺幣壹
萬貳仟元，如易服勞役，以新臺幣壹仟元折算壹日；減為罰金陸
仟元，如易服勞役，以新臺幣壹仟元折算壹日。
    事    實
一、甲○○於民國96年2 月6 日中午至位於臺北縣土城市○○路
    ○段166 號之「大岡越餐廳」用餐，於當日下午2 時10分許
    ，在該餐廳門外階梯上，拾獲丙○○因前去如廁而一時遺忘
    在該處之皮包一只（內有現金新臺幣四萬二千元及MTV 券一
    張），竟意圖為自己不法之所有，將該只皮包內含之現金及
    MTV 券侵占入己，皮包則丟棄於該餐廳後方之防火巷內。嗣
    因丙○○發覺皮包遺失，向餐廳調閱監視器錄影畫面，並報
    警處理後，循線查獲甲○○，並於甲○○所有之自用小客車
    內起獲贓款現金新臺幣（下同）三萬七千元及MTV 券一張等
    物（業經發還丙○○）。
二、案經丙○○訴由臺北縣政府警察局土城報請臺灣板橋地方法
    院檢察署檢察官偵查後聲請以簡易判決處刑。
    理    由
一、證人即告訴人丙○○、證人丁○○、乙○○於警詢中所為之
    證述，及丙○○簽名表示指認及具領意思之贓物認領保管單
    ，雖均係被告甲○○以外之人於審判外之言詞或書面陳述，
    惟經本院於審判期日調查證據時提示被告並告以要旨後，被
    告未於言詞辯論終結前聲明異議，且本院審酌上開證人前與
    被告素無怨隙、僅為單純之竊盜案件被害人或在場者，衡情
    當無構詞誣陷被告之動機，是渠等於案發後記憶猶新之際所
    為之證述，可信性甚高，如引為證據，應屬適當，依刑事訴
    訟法第159 條之5 第2 項之規定，即得作為證據，合先敘明
    。
二、前揭事實業據被告甲○○於警詢、偵查及本院審理中均坦承
    不諱，核與證人丙○○於警詢中、證人丁○○、乙○○於警
    詢及本院審理中所為之證述大致相符，並有贓物認領保管單
    一紙、現場及扣案物品照片五幀附卷可稽，足認被告上開不
    利於己之自白與事實相符，堪採為證據。據此，本案事證明
    確，被告犯行堪以認定。
三、論罪科刑部分：
(一)核被告所為，係犯刑法第337條之侵占遺失物罪。
(二)檢察官聲請簡易判決處刑意旨雖認被告所為係犯刑法第320
    條第1 項之竊盜罪，然查：證人丙○○雖於警詢中證稱：「
    因為那家餐廳禁菸，所以我就帶著皮夾到餐廳門口，坐在階
    梯上吸煙，後來因為我想上廁所，而且我男朋友也在我旁邊
    ，所以我就把皮包放在階梯上，接著就進去上廁所，等我上
    完廁所出來要取回錢包時，我就發現錢包不見了。」等語（
    參見偵查卷第16頁），然證人即丙○○之男友丁○○於警詢
    中證稱丙○○說要上廁所時，並未將錢包交付給伊，伊當時
    也以為丙○○有將錢包帶在身上，伊就離開現場等語（參見
    上開偵查卷第20、21頁），於本院審理中更證稱當時伊與丙○○一起在樓梯處抽煙時，丙○○係將皮包放在樓梯處接近
    死角的地方，丙○○並未叫伊幫忙看著皮包，伊係與丙○○
    同時去上廁所等語（參見本院96年8 月29日審判筆錄第3 、
    4 頁）。是由上情觀之，證人丙○○、丁○○既係同時離開
    現場去廁所，證人丙○○自不可能要求丁○○看著皮包，可
    徵當時證人丙○○應係一時遺忘其皮包尚留在階梯處未取走
    ，或者雖然心中曾經閃過丁○○可能會幫忙看著皮包之念頭
    ，但在丁○○也跟著離開時，卻一時忘記提醒丁○○一併看
    著皮包。無論係何種情形，上開皮包既係非出於證人丙○○
    之意思而遺留在階梯處，自屬已脫離其支配管領之遺失物甚
    明。證人丁○○亦證稱伊認為當時皮包是屬於遺失的狀態，
    已脫離渠等之控制等語（參見上開本院審判筆錄第4 、5 頁
    ），可資參照。準此，被告既非將上開皮包於證人丙○○或
    丁○○之支配管領下竊走，尚與刑法竊盜罪之構成要件有間
    ，是檢察官聲請簡易判決處刑意旨認被告所為係構成竊盜罪
    ，容有未洽。復按侵占遺失物罪之行為人，對該物並未先具
    有委任管理等持有之關係，此與其他類型之侵占罪不同，而
    與「竊盜罪」相同，且所謂「侵占」與「竊盜」，俱以不法
    手段占有領得財物，其客觀構成要件之主要事實雷同，二罪
    復同以為自己或第三人不法之所有為主觀要件，同以他人之
    財物為客體，同為侵害財產法益之犯罪，罪質尚無差異，應
    認為具有同一性，最高法院86年度台非字第187 號判決意旨
    可資參照，從而本件檢察官聲請簡易判決處刑之事實與前揭
    本院所認定之侵占遺失物事實既具有同一性，本院自仍得予
    以審理，並依法變更起訴法條為刑法第337 條之侵占遺失物
    罪。
(三)原審以被告犯行明確，予以論罪科刑，固非無見，惟本件被
    告所為應係構成侵占遺失物罪，業如前述，原審認應成立竊
    盜罪，尚有未洽，上訴人即被告執此上訴，為有理由，應由
    本院合議庭將原判決撤銷改判。本院爰審酌被告成年後僅有
    酒後駕車之公共危險前科，有臺灣高等法院被告前案紀錄表
    一份在卷可參，素行尚可，其犯罪之動機在於貪圖不法利益
    ，犯罪手段，所侵占之財物達數萬元，幸經尋回大部分失物
    ，告訴人之損失尚非重大，暨被告犯罪後坦承犯行等一切情
    狀，量處如主文所示之刑，並諭知易服勞役之折算標準，以
    資懲儆。又被告係在96年4 月24 日 前犯本案犯行，符合中
    華民國九十六年罪犯減刑條例之減刑條件，應依該條例第2
    條第1 項第3 款之規定，減其刑期二分之一，並諭知易服勞
    役之折算標準。
據上論斷，應依刑事訴訟法第455 條之1 第1 項、第3 項、第
369 條第1 項前段、第364 條、第299 條第1 項前段、第300 條
，刑法第337 條、第42條第3 項，刑法施行法第1 條之1 第1 項
、第2 項前段，中華民國九十六年罪犯減刑條例第2 條第1 項第
3 款、第7 條，判決如主文。
本案經檢察官吳宗光到庭執行職務。
中　　華　　民　　國　　96　　年　　9 　　月　　21　　日
                  刑事第十七庭  審判長法　官 李幼妃
                                      法　官 鄭燕璘
                                      法　官 張紹省
以上正本證明與原本無異。
本件不得上訴。
                                      書記官 周雅玲
中　　華　　民　　國　　96　　年　　9 　　月　　27　　日
附錄本案論罪科刑法條全文：
中華民國刑法第337條
意圖為自己或第三人不法之所有，而侵占遺失物、漂流物或其他
離本人所持有之物者，處五百元以下罰金。
